臺灣臺中地方法院刑事判決　　　　　　　　　　　　　九十一年度易字第六七八號
　　公　訴　人　臺灣臺中地方法院檢察署檢察官
　　被　　　告　甲○○
右列被告因贓物案件，經檢察官提起公訴（九十一年度偵字第二○一八號），本院判
決如左：
    主  文
甲○○收受贓物，處有期徒刑月，如易科罰金，以佰元折算壹日。
    事  實
一、甲○○明知綽號「長腳」姓名年籍不詳之成年男子所持有車牌號碼為ＴＷＬ－三
    五二號之輕型機車一輛（該機車為乙○○所有，於民國九十一年一月十二日二十
    二時許，在台中市○○路三五七號前，因乙○○疏未將機車鑰匙拔起而失竊）係
    屬來源不明之贓物，竟仍於九十一年一月十八日，在台中市中山公園附近，向「
    長腳」借用該機車，而收受該贓車供己騎用。嗣於同年月二十日上午八時許，甲
    ○○騎乘上開機車，行經台中縣太平市○○路○段四十九號前時，為警查獲，並
    扣得上開贓車及鑰匙一把。
二、案經臺中縣警察局霧峰分局報告臺灣臺中地方法院檢察署檢察官偵查起訴。
    理  由
一、訊據被告甲○○固坦承有右揭向「長腳」借用ＴＷＬ－三五二號機車、鑰匙，及
    於右揭時地為警查獲其騎用該機車之事實，惟矢口否認有何收受贓物犯行，辯稱
    ：伊與「長腳」已認識約五、六年，因伊所有之機車故障，並在中山公園遇到「
    長腳」，始向「長腳」借用該機車，「長腳」並未說明機車來源，伊並不知該機
    車為贓車云云。惟查：（一）上述車牌號碼為ＴＷＬ－三五二號之輕型機車一輛
    係車主乙○○於九十一年一月十二日二十二時許，在台中市○○路三五七號前，
    因疏未將機車鑰匙拔起而遭竊乙節，已經乙○○於警詢中陳明在卷，有乙○○之
    警詢筆錄、車籍資料及認領單各一份附卷可稽，該部輕型機車係屬贓物無訛，已
    足認定。（二）被告於九十一年四月八日本院審理中雖另辯稱：伊向「長腳」借
    機車時有約定借用二天，但未約定何時、何地還車，「長腳」叫伊打「長腳」所
    使用之電話與「長腳」聯絡，至於「長腳」之電話號碼伊已忘記，要回去找找看
    云云。然查，被告並不知「長腳」之姓名、詳細年籍，亦無法與「長腳」取得聯
    絡，且「長腳」居無定所，及被告向「長腳」借車時，「長腳」並未交付行車執
    照予被告，當時亦未約定借用多久，於何時何地如何歸還等情，已經被告於警詢
    及偵審中分別供明在卷。且被告於九十一年五月一日經本院請警察拘提到案後，
    被告雖辯陳：「長腳」之行動電話為0000000000號云云，惟該行動電
    話號碼係屬遠傳電信股份有限公司（下稱遠傳電信公司）之行動電話門號，且經
    本院向遠傳電信公司函詢自九十一年一月一日起至同年二月一日止，該行動電話
    門號之使用人資料結果，該段時間並無使用資料，為一空號乙節，有遠傳電信公
    司傳真之回函一紙在卷可按。又於九十一年七月一日本院審理時，經本院法警及
    被告當庭播打該行動電話門號結果：該門號確屬遠傳電信公司門號，且為一空號
    乙情，亦有本院之審理筆錄在卷可憑，是被告此部分辯詞，顯與事實不符，委無
    可採。（三）本案查獲當時，上開贓車係於被告持有當中，而被告收受上開輕型
    機車時，未取得行車執照以查明該部機車之來源乙節，已據被告於警詢及偵審中
    直承屬實。又騎乘機車應隨身攜帶行車執照或車輛來源證明，以備警員攔檢時可
    供檢視，且由不熟且無法取得聯絡之他人處收受車輛使用時，為擔保車輛來源之
    正當性與合法性，應先檢視車輛合法來源之證明文件，以免取得來源不明之車輛
    ，致罹收受贓物罪責，亦為一般人日常生活經驗所知悉之事，被告於九十一年一
    月間為年滿三十五歲之人，對此自難諉為不知。是自被告既不知「長腳」之真實
    姓名與年籍資料，亦不知如何與「長腳」聯絡，而其向「長腳」借用機車時，且
    未約定借用多久、如何歸還；及「長腳」將機車借予被告時，並未提供行車執照
    及任何機車來源證明予被告，被告仍予收受騎用，甚且自案發後迄今，被告始終
    未能提供任何有關「長腳」之正確資料供本院調查，凡此均顯與一般人借用機車
    之常情有違等節觀之，被告辯稱：伊不知上開機車為來路不明之贓物云云，顯無
    足採。綜上所述，本件事證明確，被告犯行堪以認定。
二、核被告甲○○所為，係犯刑法第三百四十九條第一項之收受贓物罪。爰審酌被告
    犯罪之動機、目的、手段、其收受上述機車使用約二天後即為警查獲，時間非長
    ，及其犯罪後猶飾詞圖卸刑責，態度不佳等一切情狀，量處如主文所示之刑，並
    諭知易科罰金之折算標準。
三、至被告於本院九十年度易字第三三一七號妨害公務一案中雖供陳其於九十年六、
    七間曾經至醫院就診治療精神疾病等語，被告之父親即該案輔佐人邱良久亦於該
    案審理中陳稱被告時常自言自語，有時清醒，有時則模模糊糊，又不願至醫院接
    受治療，且治療費用太高亦無力負擔等語，且經本院因該案將被告送往台灣省私
    立臺中仁愛之家附設靜和醫院為精神鑑定結果，亦認由被告之病史得知，其於青
    少年期即十七歲那年因強盜罪而入獄服刑，此後即開始出現幻聽、怪異妄想、關
    係妄想及被控制妄想等精神病症狀；又其雖曾於八十八年四月三十日及九十年一
    月二十九日經兩次精神科門診治療，惟因缺乏長期規則之治療，精神狀態一直未
    加改善，依臨床經驗及鑑定經過，可知被告於上開妨害公務一案案發當時其現實
    感及判斷力因受怪異妄想的內容及不合邏輯的思考所影響，而處於精神耗弱狀態
    ，為防止再發生類似事件，並建議被告應接受長期而持續性之醫療照顧，有精神
    鑑定報告書一份在卷為憑等情，固有本院九十年度易字第三三一七號判決在卷可
    稽。惟本案被告於收受上揭機車後約二日即九十一年一月二十日上午八時許，即
    因騎乘該機車為警查獲，且被告為警查獲後，其於警詢及偵審中均始終供承該部
    機車係其在台中市中山公園附近向「長腳」之人借用，有各該警詢及偵審筆錄在
    卷可考。是就被告對於其係如何取得機車乙節，始終記憶甚詳；且其於本院審理
    過程中對事發情形之陳述亦均清晰且有條理；及其於警詢及偵審中均知為否認知
    贓之抗辯，並為配合其於本院審理中之辯詞，而提出所謂「長腳」之行動電話號
    碼，以圖卸收受贓物罪責等一切情狀觀之，被告於為本案犯行時，其精神狀態顯
    屬正常，而無何心神喪失或精神耗弱情形甚明，併此敘明。
據上論斷，應依刑事訴訟法第二百九十九條第一項前段，刑法第三百四十九條第一項
、第四十一條第一項前段，罰金罰鍰提高標準條例第一條前段、第二條，判決如主文
。
中      華      民      國    九十一    年      七      月     十八     日
                              臺灣臺中地方法院刑事第三庭
                                  法  官  江奇峰
右正本證明與原本無異。
如不服本判決，應於送達後十日內向本院提出上訴狀（須附繕本），上訴於臺灣高等
法院臺中分院。
                                  書記官
中      華      民      國    九十一    年      七      月     十八     日
附錄本判決論罪科刑法條：
中華民國刑法第三百四十九條第一項：
收受贓物者，處三年以下有期徒刑、拘役或五百元以下罰金。
